臺灣臺北地方法院民事判決　九十年度訴字第二三七二號
　　原　　　告　丙○○
　　被　　　告　臺灣銀行
　　法定代理人　甲○○
　　訴訟代理人　乙○○
右當事人間請求損害賠償事件，本院判決如左：
    主    文
原告之訴及假執行之聲請均駁回。
訴訟費用由原告負擔。
    事    實
甲、原告方面：
壹、聲明：被告應給付原告新台幣（下同）八十萬元，暨自訴狀送達翌日起迄清償日
    止，按年息百分之五計算之利息，及為以供擔保為條件之假執行宣告。
貳、陳述略稱：
一、緣原告於民國八十八年三月二十五日將發票人：羅吉鑫、發票日：中華民國八十
    八年三月二十五日、票據金額八十萬元正，付款銀行：寶島銀行儲蓄部，票號0
    000000之支票乙紙委託被告台灣銀行之敦化分行提示付款，上開支票因存
    款不足而遭退票，被告本應將上開支票返還原告，原告方得持票向發票人及背書
    人傅美枝行使追索權，詎料被告卻將上開支票寄予發票人，而未將上開支票返還
    予原告，致使原告因而無法對於背書人行使追索權，經原告屢次催討，被告遲至
    八十八年八月十日方交還原告，惟原告對於背書人之追索權己罹於時效而消滅。
二、按「因故意或過失不法侵害他人之權利者，負損害賠償責任。」又「委任人因處
    理委任事務有過失或因逾越權限之行為所生損害，對於委任人應負賠償責任。」
    民法第五百四十四條定有明文，查被告既受原告委任取款，則系爭支票既遭退票
    ，被告即應將系爭票據返還原告，惟被告非但未返還予原告，反將系爭票據交予
    發票人，其存在故意或過失之情狀甚明，故被告實應就原告因被告違反受任人義
    務而受之損害負賠償之責。
三、對被告抗辯之陳述：
（一）原告以台灣銀行總行為被告，並無當事人不適格之問題：被告抗辯原告以台灣
      銀行為被告，為當事人不適格云云；惟按所謂當事人適格，係指當事人就特定
      訴訟標的有實施訴訟之權能，亦即須當事人對訴訟標的之法律關係有處分之權
      能。又法人之分支機構，實際上僅為法人之機關，原無權利能力，然實務上為
      遷就社會需要，方承認法人之分支機構得為訴訟主體，依最高法院六十六年台
      上字第三四七○號判例意旨，分支機構之業務涉訟，亦得以總機構之名義起訴
      或被訴。本件被告並不否認原告有委任其分支機構敦化分行為付款提示，原告
      以台灣銀行總行為被告提起訴訟，自為法所許。
（二）原告追加侵權行為請求權，於法有據：被告另以原告追加侵權行為之請求，於
      法不成立等語；惟按「被上訴人主張上訴人因離職移交未清而請求給付之款項
      ，除合於侵權行為，得行使損害賠償請求權外，其基本之法律關係，乃為委任
      契約返還處理事務所收取金錢之請求權，上訴人雖主張損害賠償之請求權消滅
      時效已完成，而基於委任契約所生之上開請求權，顯未逾民法第一百二十五條
      之時效期間（最高法院五十二年台上字第一八八號判例參照）」。本件原告依
      侵權行為及委任契約之法律關係請求，二者均為債之發生原因，並無有被告所
      稱普通法與特別法之關係，被告謂原告不得依侵權行為請求，顯非正確。
（三）原告之侵權行為請求權並未罹於時效：被告復認原告侵權行為之請求權時效消
      滅云云；惟查：
  １、按消滅時效，自請求權可行使時起算，民法第一百二十八條訂有明文。又因侵
      權行為所生之損害賠償請求權，自請求權人知有損害及賠償義務人時起，二年
      間不行使而消滅，民法第一百九十七條第一項前段亦有明文。本件系爭支票乃
      係於八十八年三月二十五日退票，則持票人對背書人之票據追索權，自作成拒
      絕證書起算，四個月不行使因時效而消滅，是其時效消滅之時間乃八十八年七
      月二十五日，亦即原告因被告誤將支票寄與發票人，於原告得行使票據追索權
      之期間均未見被告返還而致追索權於八十八年七月二十五日即因時效而消滅，
      此時原告方有因被告之過失行為發生損害，是原告之侵權行為損害賠償請求權
      起算點應為八十八年七月二十六日，而非被告所稱之八十八年五月七日或八十
      八年六月三十日，原告於九十年七月九日行使侵權行為損害賠償請求權，並無
      罹於時效之問題。
  ２、退步言之，即縱原告之侵權行為請求權應自八十八年五月七日或八十八年六月
      三十日起算，原告亦曾於九十年三月八日以（九○）衡法字第九○○三○五號
      律師函請求被告出面商討賠償事宜，原告亦於六個月內向鈞院起訴請求，衡諸
      民法第一百二十九條、一百三十條亦有時效中斷之事由。
（四）被告應就其過失行為負損害賠償責任：被告抗辯其縱有過失，亦僅就重大過失
      負責云云。惟查：
  １、按委任關係中之受任人，依民法第五百三十五條前段之規定，雖未受有報酬，
      其處理委任事務仍應與處理自己事務為同一之注意，亦即對於具體之輕過失仍
      須負責，同法第五百四十四條第二項之規定如解為此種受任人僅以有重大過失
      為限始負責任，則與同法第五百三十五條之規定，未免牴觸，故應參照同法第
      二百二十三條，認為此種受任人，除與處理自己事務為同一之注意，欠缺此種
      注意，即應就具體過失負責外，如顯然欠缺一般人之注意而重大過失，仍應負
      責。最高法院六十二年台上字第一三二六號判例著有明文。
  ２、又參照民法債篇第五百四十四條修正說明「委任為無償時，依照第五百三十五
      條規定，受任人應與處理自己事務為同一之注意，現行條文第二項，有使人誤
      解為無償之受任人，僅就重大過失負責，對於具體之輕過失，可不負責，則顯
      與上述條文之規定相牴觸。為免疑義，爰將第二項刪除」是亦認無償受任人，
      對於具體輕過失，仍須負責。
  ３、本件被告業已自承於作業上確實有具體輕過失存在，（鈞院九十年八月三十日
      辯論筆錄），依前開判例、說明意旨，自應負損害賠償責任。至於是否屬重大
      過失，則查重大過失者，係指欠缺普通人之一般注意，參以工商社會票據之交
      易頻繁，已為一般人之經濟生活之一部份，任何人均知票據遭退票時，債權人
      須提示票據，證明為持票人後方得對票據上之債務人行使票據權利，是受任提
      示票據之人，於票據不獲付款時，當然應將票據返還託收人，以供其持有票據
      並行使票據權利，此為一般人所認識，詎被告竟將支票誤寄發票人，其違一般
      人之注意義務，確實有重大過失，亦應負賠償責任。
（五）本件原告確實已因被告之過失行為而受有損害：被告辯稱原告縱喪失追索權，
      亦難謂受有損害云云；惟查：
  １、按「支票之執票人，對前手之追索權，四個月不行使，因時效而消滅」票據法
      第二十二條第二項訂有明文。原告對背書人之票據請求權，已罹於時效而消滅
      ，業如前述，雖目前制度上，時效消滅並非請求權消滅，僅係債務人取得一拒
      絕履行之事由，然原告之票據請求權，原屬完整，並無缺損減弱，該一權利，
      因被告之過失行為而致請求權減損效力，成為不完全之債權（即自然債務），
      原告之票據請求力既受減弱，權利確有受損無訛。
  ２、又按票據法第一百四十四條、第三十九條、第二十九條之規定，背書人依法應
      依票據文義擔保付款，此乃獨立於發票人之票據責任，是縱原告對發票人羅吉
      鑫部份已取得債權憑證，亦無礙於原告本得依前開票據法之規定對背書人行使
      追索權，該追索權既因被告之過失而減弱，難謂原告未受損害。
  ３、原告於知悉系爭支票遭退票後，即對背書人請求付款，然遭其以原告並未持有
      系爭支票為理由，質疑原告是否為持票人，拒絕付款，原告方不得不於八十八
      年六月三十日以民生郵局台北八七支局第八一八號存證信函通知被告，原告已
      因無取得該紙票據致無法行使票據追索權，並請求其提出解決方案，斯時原告
      對背書人傅美枝之追索權並未罹於時效，然因被告作業緩慢，且敷衍因應，終
      至原告取得系爭票據（八十八年八月二十日）時，已逾追索權期間，原告之追
      索權受損，確實因被告之疏失所致。
  ４、末查，票據乃有價證券，其權利之行使，與票據之佔有不可分離，因此，執票
      人惟有交出票據，使能受領票面金額之給付，否則票據債務人對於善意第三人
      ，即有再度付款之虞，此觀票據法第七十四條第一項即明，此亦即票據為返還
      證券之特性。原告於得對背書人行使追索權之期間，因被告之疏失，致無能佔
      有票據，根本無法證明為執票人，更遑論有效行使權利，被告謂原告之權利並
      無受損，並非的論。
（六）本件原告並無與有過失：被告又抗辯原告與有過失等語。惟查原告於知悉系爭
      支票遭退票後，因被告為金融機構之首，本於對該行之專業信賴，自認權利不
      會受損，更況法令亦無要求託收人必須於一定期限內取回票據，被告將其內部
      作業疏失，歸咎於原告遲未取回票據，並主張原告與有過失，顯非正確。
參、證據：提出下列為證：
  原證一：台北一一八支局存證信函第三一一號影本一件。
  原證二：台北八十七支局存證信函第八一八號影本一件。
乙、被告方面：
壹、聲明：如主文第一項所示，及如受不利之判決，願供擔保請准免為假執行
　　之宣告。
貳、陳述：
一、原告以台灣銀行總行為被告當事人不適格
    查原告對系爭支票係委託被告之敦化分行為付款提示，惟原告以台灣銀行
    總行列為被告，有當事人不適格情事，請鈞院以此判決駁回原告訴訟。
二、原告追加侵權行為為本件請求權基礎，於法並不成立
    查侵權責任與契約責任係居於普通法與特別法之關係，依特別法優於普通
    法之原則，應適用契約責任，債務不履行責任與侵權責任同時具備時，侵
    權責任即被排除而無適用餘地。蓋契約當事人就責任無約定而有特別規定
    ( 本件原告所主張民法第五百四十四條第二項規定債務人僅就重大過失負
    責 )，而侵權責任均係就抽象過失負責，如債務人仍負侵權責任，法律特
    別規定之本意即遭破壞，使法律成具文。玆查由原告起訴狀上所陳明，本
    件原告主張因被告故意或重大過失，遲至八十八年八月十日方將系爭票據
    交還於原告，致其無法對於背書人行使追索權，依民法第五百四十四條規
    定，請求被告負損害賠償責任等情觀之，顯係以被告之敦化分行因執行委
    任事務致生損害於伊為請求論據。是依前揭說明，於本件應僅得依委任之
    契約責任請求，原告合併以侵權行為請求損害賠償，於法並不成立。
三、退言之，被告行為縱構成侵權行為，原告之主張顯逾二年短期時效，被告
    為時效消滅之抗辯
    按依民法第一百九十七條規定，侵權行為所生損害賠償請求權，自請求權
    人知有損害及賠償義務人時起，二年間不行使而消滅。是縱本件鈞院認定
    被告應負侵權行為之損害賠償，惟因原告係主張系爭支票因被告故意或重
    大過失，致其無法對背書人行使追索權由被證二得知系爭支票之退票日為
    八十八年三月二十五日，按依票據法第二十二條第二項規定，支票之執票
    人，對前手之追索權，自作成拒絕證書日起算，四個月間不行使時效消滅
    。或由原告於八十八年五月七日到被告敦化分行請求返還系爭支票，或原
    告於八十八年六月三十日所寄發如被證七之存證信函起算，迄原告於九十
    年七月九日一併主張侵權行為損害賠償請求權，均已逾侵權行為二年之短
    期時效，被告爰為時效消滅之抗辯。
四、被告縱有過失，並非重大過失，自不負損害賠償責任：
(一)、按「委任為無償者，受任人僅就重大過失，負過失責任。」民法第五百
      四十四條第二項定有明文。玆查，本件原告係在被告之忠孝分行開立有
      優惠儲蓄存款帳戶，於被告之敦化分行並未開立帳戶，被告之敦化分行
      受原告委任將其所執票據為付款提示並代為收取票款，並未收取報酬係
      無償。是本件被告是否應負損害賠償，依前揭法條規定應就被告之敦化
      分行於處理本件時有無重大過失加以審究。
(二)、玆查，原告於八十八年三月二十五日在被告之敦化分行存入系爭支票為
      委託代為取款，因發票人羅吉鑫存款不足遭付款銀行退票，被告敦化分
      行承辦員乃經由歸戶查詢原告電話，因原告電話已更改致無法連繫到原
      告，其後始有被告之敦化分行於八十八年四月六日將系爭支票誤寄於羅
      吉鑫情事發生，此有信封為憑，按該信封係被告之敦化分行請求羅吉鑫
      返還系爭支票時，羅君一併返還。因原告於系爭支票提示退票後一直未
      與被告敦化分行連繫，直到八十八年五月七日到被告敦化分行洽領時，
      被告敦化分行始發現系爭支票誤擲於羅吉鑫等情。
(三)、由前述說明可知，苟原告有注意系爭支票提示是否已兌現付款，而於八
      十八年三月二十五日發票日屆至後二、三日內 (按依銀行票據交換流程
      ，於台北市內最多二日內便能知悉是否兌現) ，即向被告敦化分行或忠
      孝分行查尋，即不至發生前述情事，然原告並未為此行為，致被告之敦
      化分行發生寄發系爭支票於發票人之舉。是縱被告之敦化分行有過失，
      原告亦與有過失。
(四)、復查，被告敦化分行發現上情後，即多次以電話與羅吉鑫連絡，並到羅
      吉鑫家中請其返還系爭支票，惟其媳婦告知羅吉鑫因心肌梗塞住院中，
      致無法與羅吉鑫聯繫。被告敦化分行員工在無法與羅吉鑫連繫下，乃於
      八十八年六月二十五日以存證信函  (詳見被證四)通知羅吉鑫返還該支
      票，並副知原告。羅吉鑫則於八十八年六月二十八日以存證信函答復被
      告敦化分行，謂系爭支票已交給背書人傅美枝。被告之敦化分行即連絡
      傅美枝希望其返還，傅美枝表示系爭支票仍在羅吉鑫手中。被告敦化分
      行復於八十八年六月三十日以存證信函請傅美枝返還系爭支票，並副知
      原告。又對原告八十八年六月三十日之存證信函，被告之敦化分行亦於
      八十八年七月七日以存證信函答復處理情形。另於八十八年七月二十六
      日對羅吉鑫寄發存證信函並副知原告，迨八十八年八月十日羅吉鑫來電
      告知已找到系爭支票，被告之敦化分行即派員取回。又因系爭支票發票
      人印鑑有破損，被告之敦化分行請羅吉鑫加蓋原留印鑑，此有羅吉鑫出
      具之證明可證。嗣經被告之敦化分行通知原告，原告已於八十八年八月
      二十日取回該支票，復有原告出立之證明足憑。原告俟於九十年三月八
      日委請許巍騰律師發函請求被告敦化分行賠償其對背書人追索權時效消
      滅之損失。
(五)、綜上可知，本件發生誤寄系爭支票於羅吉鑫，被告之敦化分行雖有所過
      失，惟亦肇因於原告毫不關心其支票提示付款是否付款及未更改其聯絡
      電話所致，原告實與有過失。準此，被告之敦化分行顯難認有重大過失
      或故意情事，從而，依首揭法條規定，被告並不負損害賠償責任。
五、原告已陳明對發票人羅吉鑫取得債權憑證，是原告縱因被告之敦化分行過
    失喪失對傅美枝追索權，尚難謂受有損害存在
    按「查民法第五百四十四條對於受任人之過失行為，固有應負損害賠償之
    規定，但亦必委任人因受任人之過失行為，受有損害始負賠償之責，尚非
    受任人一有過失，無論委任人實際有無損害，均應賠償。」 (最高法院七
    十二年度台上字第三八號判決參照) 。查損害賠償係填補債權人所受之損
    害，應以債權人實際上所發生之損害為準。玆查，本件縱被告之敦化分行
    有過失應負損害賠償，惟依前揭最高法院判決意旨，原告仍應對其實際發
    生損害之金額多少負證明之責，尚不能單以系爭支票之票面金額，執為損
    害賠償之論據。原告既於九十年七月九日庭期中陳明對羅吉鑫部分有請求
    ，已拿到債權憑證，載明於是日言詞辯論筆錄中，是原告縱因被告之敦化
    分行過失致喪失對傅美枝追索權，尚難謂有損害存在。
六、原告既不知悉傅美枝地址，無從對之行使背書人追索權，是縱因被告過失
    致其追索權時效消滅，亦因無損害發生，對被告請求損害賠償即屬無據：
    查原告於九十年七月九日向鈞院陳明傅美枝部分查不到地址，業已載明於
    是日言詞筆錄中。又原告自起訴迄今對傅美枝何以為支票背書均未提出說
    明，亦未提供於八十八年三月二十五日迄八十八年七月二十四日可對傅美
    枝行使追索權期間，知悉傅美枝地址之相關資料。由此可知，原告並不知
    悉傅美枝地址，無從對之行使背書人追索權。按依民法損害賠償範圍，僅
    限於填補債權人所受之損害，本件原告既因其一己事由無法知悉傅美枝地
    址，而不能對傅美枝行使背書人追索權，縱因被告過失致其追索權時效消
    滅，亦因原告無從證明其已生有損害，是對被告為本件債務不履行、侵權
    行為之損害賠償之請求，依法即屬無據。
七、退言之，苟傅美枝係向原告借貸而交付羅吉鑫支票以為給付，則原告縱喪
    失對傅美枝系爭支票之追索權仍可以借貸之法律關係向傅美枝請求，對原
    告亦無損害可言：
    查由被證五之存證信函可知，羅吉鑫業已表示伊簽發系爭支票之原因為「
    因本支票係傅向本人借用」，由此可知，傅美枝因向原告借款而向羅吉鑫
    借支票，並依社會慣例為背書，再交付於原告作為擔保清償借款之用。果
    爾，則原告縱使喪失對傅美枝系爭支票之追索權，亦可本於借貸之法律關
    係向傅美枝行使權利，申言之，原告對傅美枝之債權請求權並未喪失。從
    而，原告請求被告負損害賠償責任，於法即不成立。
八、退萬步言，如鈞院認定被告應負損害賠償責任，請鈞院考量原告與有過失
    ，減輕被告賠償金額
(一)、查如被證一所示，原告係於被告之忠孝分行開立優惠儲蓄存款帳戶，其
      帳號為000000000000，本件原告於八十八年三月二十五日
      委託被告之敦化分行代為系爭支票之取款，係載明存入前述帳號。而由
      原告於被告之忠孝分行該帳戶之存摺交易明細可知，被告前述帳號於八
      十八年三月二十五日前已處於透支狀態（按原告該帳戶係優惠儲蓄存款
      帳戶），需存入現金予以補足，是原告對系爭支票到期是否兌現，應會
      注意，尤其系爭支票之金額新台幣捌拾萬元，並非小數目。
(二)、玆查由被證十三之存摺交易明細可知，原告於八十八年三月二十六日有
      支取三六、○○○元，八十八年三月二十九日亦有存入一五○、○○○
      元，其後八十八年四月十四日亦有多筆支、存。因系爭支票之發票日為
      八十八年三月二十五日，系爭支票之付款人係寶島分行儲蓄部，被告之
      敦化分行係向台北市票據交換所提出交換票據，是原告於八十八年三月
      二十五日委託被告之敦化分行代為取款，於八十八年三月二十六日即可
      知悉系爭支票是否兌現。更何況，如前所述原告於八十八年三月二十六
      日有支取現金或八十八年三月二十九日有轉帳存入之動作，原告焉有可
      能不知道系爭支票遭退票之理。至於原告何以遲至八十八年五月七日始
      到原告之敦化分行洽領系爭支票，此違反常理之舉，實難索解。惟因原
      告對系爭支票是否兌現為不聞不問行為，致被告之敦化分行於九十年四
      月六日將系爭支票寄發於羅吉鑫。準此，造成被告之敦化分行誤寄之行
      為，原告顯與有過失，是如鈞院認定被告對原告應負損害賠償責任，懇
      請鈞院考量原告與有過失，予以減輕賠償金額。
參、證據：提出下列為證：
  被證一：原告所開立優惠儲蓄存款帳戶原本一件。
  被證二：系爭支票正反面影本一件。
  被證三：被告寄給羅吉鑫信封影本一件。
  被證四：被告之敦化分行八十八年六月二十五日存證信函一件。
  被證五：羅吉鑫八十八年六月二十八日答覆之存證信函影本一份。
  被證六：被告之敦化分行八十八年六月三十日存證信函影本一件。
  被證七：原告八十八年六月三十日存證信函影本一件。
  被證八：被告之敦化分行八十八年七月七日存證信函影本一件。
  被證九：被告之敦化分行八十八年七月二十六日存證信函影本一件。
  被證十：羅吉鑫證明書影本一件。
  被證十一：原告證明書影本一件。
  被證十二：許巍騰律師函影本一件。
  被證十三：原告存摺交易明細影本一件。
  附表一：被告之敦化分行處理丙○○八十萬元案件經過紀要影本一件。
　並聲請訊問證人羅吉鑫。
    理    由
甲、程序方面：
一、原告以臺灣銀行總行，而非以敦化分行為被告，並無當事人不適格，按，分公司
    為受本公司管轄之分支機構，並無獨立之財產，為謀訴訟上便利，現行判例雖從
    寬認分公司就其業務範圍內之事項涉訟，有當事人能力，但不能執此而謂關於分
    公司業務範圍內之事項，不得以總公司之名義起訴。最高法院六十六年台上字第
    三四七○號判例足供參照。依此判例意旨，分公司之業務應亦得以總公司之名義
    被訴，是本件原告就其向被告之敦化分行為付款提示所生事項，亦得以被告臺灣
    銀行總行之名義提起訴訟。合先敘明。
二、原告起訴原僅主張無償委任契約債務不履行之損害賠償請求權，嗣於訴訟進行中
    追加侵權行為請求權，被告亦不爭執，此有本院九十年七月九日審判筆錄在卷可
    稽。被告就此既無異議，並為本案之言詞辯論，核與民事訴訟法第二百五十五條
    第二項相符，應視為同意訴之追加。併予敘明。
三、又原告起訴時，被告之法定代理人原為何國華，嗣於訴訟繫屬中之九十年九月三
    日變更為甲○○，業據提出財政部及臺灣銀行函各一紙為證，並由其聲明承受訴
    訟，核與民事訴訟法第一百七十六條規定相符，亦併敘明。
乙、得心證之理由：
一、原告起訴主張：其於八十八年三月二十五日將發票人：羅吉鑫、發票日：中華民
    國十八年三月二十五日、票據金額八十萬元正，付款銀行：寶島銀行儲蓄部，票
    號0000000之支票乙紙（以下稱系爭支票）委託被告台灣銀行之敦化分行
    提示付款，系爭支票因存款不足而遭退票，被告本應將系爭支票返還原告，原告
    方得持票向發票人及背書人傅美枝行使追索權，詎料被告卻於八十八年四月六日
    將上開支票寄予訴外人即發票人羅吉鑫，而未返還予原告，致使原告因而無法對
    於背書人行使追索權，經原告屢次催討，被告遲至八十八年八月十日交還原告，
    惟原告對於背書人之追索權已罹於時效，成為不完全之債權而受損。被告應就其
    欠缺注意義務之具體輕過失所致損害負賠償責任。
二、被告則以：原告係在被告之忠孝分行開立優惠儲蓄存款帳戶，在敦化分行則無開
    立帳戶，兩造間屬無償委任關係，被告依修正前之民法第五百四十四條第二項僅
    負重大過失責任，被告之敦化分行雖有具體輕過失，但並非重大過失，自無須負
    責。侵權責任與契約責任為普通法與特別法關係，應優先適用契約責任而排除侵
    權責任。故原告僅得主張契約責任，不得合併請求侵權責任。且原告之侵權行為
    請求權二年時效，其起算日無論係由原告於八十八年五月七日到被告之敦化分行
    請求返還系爭支票，或由原告於八十八年六月三十日寄發之存證信函起算，迄原
    告九十年七月九日主張侵權行為損害賠償請求權止，均已逾越上開時效。又原告
    對於傅美枝之追索權雖已罹於時效，然原告已對羅吉鑫取得債權憑證，且仍可本
    於借貸之法律關係對傅美枝行使權利，原告實無損害可言；及如認被告應負損害
    賠償責任，則因原告未於系爭票據退票後之二、三日內向被告敦化分行或忠孝分
    行查詢，而敦化分行承辦人員因原告電話已更改而無法聯絡原告，以致將系爭票
    據誤寄予羅吉鑫，是原告就此亦與有過失等語，資為抗辯。
三、原告主張其於八十八年三月二十五日將系爭支票乙紙委託被告台灣銀行之敦化分
    行提示付款，因存款不足而遭退票，被告之敦化分行，於八十八年四月六日將上
    開支票寄予發票人羅吉鑫，而未返還予原告，原告於八十八年五月七日至被告敦
    化分行請求返還票據時，始發現上開情形，原告向被告請求返還系爭支票，被告
    亦向發票人請求返還，迨八十八年八月十日交還系爭支票予原告之事實，已據其
    提出台北一一八支局存證信函第三一一號一件為證，且為被告所不否認，應認原
    告之主張為可採信。惟被告則否認原告受有損害，並以上開情詞置辯，是本件原
    告訴訟標的及其原因事實即為：請求被告應給付原告系爭支票票據金額八十萬元
    暨自起訴狀繕本送達被告翌日起至清償日止之法定遲延利息之債務不履行及侵權
    行為之損害賠償請求權。
四、本件首要審究者為被告就兩造間無償委任契約究竟應負具體輕過失或重大過失之
    注意義務：
    按兩造間就委託提示系爭支票成立無償委任之法律關係，委任為無償者，受任人
    僅就重大過失，負過失責任。修正前民法第五百四十四條第二項定有明文。然委
    任關係中之受任人，依民法第五百三十五條前段之規定，雖未受有報酬，其處理
    委任事務，仍應與處理自己事務為同一之注意，亦即對於具體之輕過失仍需負責
    ，同法第五百四十四條第二項之規定，如解為此種受任人僅以有重大過失為限始
    負責任，則與同法第五百三十五條之規定未免牴觸，故應參照同法第二百二十三
    條，認為此種受任人，除與處理自己事務為同一之注意，欠缺此種注意，即應就
    具體過失負責外，如顯然欠缺一般人之注意而有重大過失，仍應負責。最高法院
    六十二年台上字第一三二六號判例著有明文。新修正民法亦依上開最高法院判例
    見解，將原第五百四十四條第二項之規定予以刪除，以免適用時滋生誤會。因此
    ，無償委任之受任人仍需負具體輕過失之責任。且本件被告於審理中已自認於處
    理系爭委任事務時，有具體輕過失（見本院九十年八月三十日言詞辯論筆錄），
    自係可歸責於被告之事由。被告辯稱應依重大過失負責，即非可採。
五、其次，應再審究者為，本件原告應證明其因被告債務不履行之行為所受損害之金
    額。按，委任人因處理委任事務有過失，或因逾越權限之行為所生之損害，對於
    委任人應負賠償之責。修正前民法第五百四十四條第一項定有明文。惟損害賠償
    仍以填補債權人實際所受損害為限，是委任人仍需證明其實際受有損害，非謂受
    任人一有過失即需賠償。本件原告主張其對背書人傅美枝之票據請求權已因罹於
    時效而消滅，減弱成為不完全債權，傅美枝取得一拒絕履行債務之依據，原告之
    權利確有受損，惟原告迄未提出任何證據以證明其實際所受損害之金額數目及計
    算依據，實難僅憑抽象之權利減損遽而認定其實際受損金額即為票據金額。縱被
    告按時返還系爭票據予原告，原告非必然可向傅美枝行使追索權而全額受償，況
    原告仍得對發票人羅吉鑫主張票據權利，並自陳對羅吉鑫已取得債權憑證（見本
    院九十年七月九日言詞辯論筆錄），是原告空言主張所受損害為票面金額，尚難
    採信。
六、又原告雖另主張侵權行為損害賠償請求權，惟侵權行為損害賠償請求權之成立要
    件，仍需原告證明其因侵權行為所受之實際損害。本件原告未能證明其所受損害
    ，已如前述。是亦難認原告得依侵權行為向被告請求損害賠償。
七、綜上所述，本件原告僅泛稱其票據請求權受有損害，惟依原告所舉證據，尚難認
    為原告已就其所受實際損害舉證明確，從而原告依據民法第五百四十四條受任人
    損害賠償責任及侵權行為之法律關係，請求被告給付八十萬元，及法定遲延利息
    ，為無理由，應予駁回；原告之訴既經駁回，其假執行之聲請亦失所附麗，應併
    予駁回。
八、本件事證已臻明確，兩造其餘攻擊防禦方法及舉證，核與判決結果無影響，爰不
    另一一論述，附此敘明。
丙、據上論結，本件原告之訴為無理由，依民事訴訟法第七十八條，判決如主文。
中　　　華　　　民　　　國　　九十一　　年　　　二　　　月　　二十一　　日
                                            民事第三庭法      官　張明輝
右為正本係照原本作成
如對本判決上訴，須於判決送達後廿日內向本院提出上訴狀
中　　　華　　　民　　　國　　九十一　　年　　　二　　　月　　二十一　　日
　　　　　　　　　　　　　　　　　　　　　　　　　　　法院書記官　周其祥
